【裁判字號】    90,再易,11
【裁判日期】    900419
【裁判案由】    履行契約
【裁判全文】
台灣高等法院民事判決  九十年度再易字第一一號
    再審  原告  廣翊建設有限公司
    法定代理人  吳林仁惠
    再審  被告  中國菱電股份有限公司
    法定代理人  許新枝
右當事人間請求履行契約事件，再審原告對於中華民國八十九年十二月十三日本院八
十九年度上易字第五二九號確定判決提起再審，本院判決如左：
    主    文
再審之訴駁回。
再審訴訟費用由再審原告負擔。
    事    實
甲、再審原告方面：
一、聲明：
（一）台灣台北地方法院八十九年度訴字第一三四七號及鈞院八十九年度上易字第五
      二九號確定判決均廢棄。
（二）右廢棄部分，再審被告在前程序第一審之訴駁回。
二、陳述：
（一）原確定判決駁回再審原告之上訴，無非以系爭昇降機已安裝、試車完畢，經再
      審被告通知再審原告驗收，再審原告未予配合，故視為驗收完成。惟兩造所訂
      昇降機買賣及安裝契約，就各期貨款之給付，均附有停止條件，而再審原告於
      鈞院前程序業已提出施工現況圖及相片，證明系爭昇降機並未完工、驗收，從
      而再審被告自不得請求再審原告給付第三期貨款（完工款），遑論第四期貨款
      （驗收款）。原確定判決就系爭昇降機未經完工、驗收乙節未予詳查，逕認再
      審被告之請求為有理由，明顯違反民法第九十九條第一項「附停止條件之法律
      行為，於條件成就時，發生效力」之規定。
（二）再審原告與訴外人廣一建設有限公司（下稱廣一公司）為關係企業，再審被告
      與再審原告、廣一公司就昇降機買賣及安裝工程已合作多年，並簽訂多份內容
      完全相同之契約。依雙方以往合作慣例，第四期貨款（驗收款）均係於昇降機
      經台北縣政府工務局驗收合格、核發使用執照後始支付。原確定判決未審酌商
      業習慣、經驗法則、社會觀念，逕自認定系爭昇降機之驗收，無待工務局依法
      為之，僅須再審原告自行驗收即可，置公共安全於不顧，有違建築法規、建築
      物昇降設備管理辦法等法令。
（三）再審原告於鈞院前程序既已否認系爭昇降機安裝工程已完工，是再審被告自應
      就此有利於己之事實負舉證責任。惟原確定判決在再審被告未盡舉證責任前，
      先行認定因再審原告未配合辦理驗收，系爭昇降機工程應視同完工，從而認再
      審被告請求給付第四期貨款（驗收款）為有理由，顯與民事訴訟法第二百七十
      七條前段「當事人主張有利於己之事實者，就其事實有舉證之責」規定有違。
（四）再審原告於鈞院前程序所提施工現況圖及相片，可資證明系爭昇降機確未安裝
      完畢。其次，再審原告提出廣一公司與再審被告簽訂之「青雲廣場」昇降機買
      賣合約書、工資發包承攬單、付款記錄單，均足證明昇降設備依法須經中華民
      國昇降機協會檢查合格、發給使用證明，始謂驗收合格。原確定判決就上開有
      利於再審原告之證據，未詳予斟酌，並在判決理由項下記載其取捨意見，自屬
      判決違背法令。
（五）綜上所述，原確定判決有民事訴訟法第四百九十六條第一項第一款「適用法規
      顯有錯誤」及第四百九十七條「重要證物漏未斟酌」之違誤，爰依法提起再審
      之訴，以資救濟。
三、證據：未提出任何證據。
乙、再審被告方面：未為任何聲明及陳述。
    理    由
一、再審原告起訴主張：兩造所訂昇降機買賣及安裝契約（下稱系爭契約），就各期
    貨款之支付，附有停止條件。因系爭昇降機未經完工、驗收，再審被告依約自不
    得請求第三期（完工款）及第四期（驗收款）貨款。再審原告於本院前程序提出
    之施工現況圖、相片及再審原告之關係企業廣一建設有限公司（下稱廣一公司）
    與再審被告簽署之「青雲廣場」昇降機買賣合約書、工資發包承攬單、付款記錄
    單等，均足以證明系爭昇降機確未安裝完畢，亦未經台北縣政府工務局、中華民
    國昇降機協會驗收合格，發給使用執照、使用證明。詎原確定判決就此未詳加斟
    酌，逕認再審原告未依再審被告之通知辦理驗收手續，依系爭契約約定，視同驗
    收完畢，從而認再審被告請求再審原告付清貨款餘額為理由，顯與民法第九十九
    條第一項、建築法規等公共安全法令、經驗法則、論理法則及民事訴訟法第二百
    七十七條規定有違，且有重要證據漏未審酌之違誤，爰依法提起再審之訴，以資
    救濟等語。
二、按適用法規顯有錯誤者，得以再審之訴對於原確定終局判決聲明不符，民事訴訟
    法第四百九十六條第一項第一款固定有明文。惟所謂「適用法規顯有錯誤」，係
    指確定判決所適用之法規顯然不合於法律規定，或與現仍有效之司法院大法官會
    議解釋、最高法院判例顯然違反者而言（最高法院六十年台再字第一七０號判例
    參照）。又當事人已依上訴主張其事由或知其事由而不為主張者，不在此限，民
    事訴訟法第四百九十六條第一項但書定有明文。經查：本件再審原告所主張系爭
    昇降機未安裝、驗收完畢，依據系爭契約書約定，再審被告不得請求再審原告支
    付第四期貨款乙節，已據其於本院前程序提出相同之主張（見再審原告所提本院
    八十九年度上易字第五二九號判決），而為本院八十九年度上易字第五二九號判
    決所不採，並於判決理由欄第三項第七至二一行敘明其不採之理由。今再審原告
    又以此為由提起再審，即有未合。此外，再審原告就原確定判決所適用之法規有
    何不合於法律規定，或違反司法院大法官會議解釋、最高法院判例之處，均未予
    敘明，揆諸首開說明，應認其依民事訴訟法第四百九十六條第一項第一款規定，
    提起再審之訴為無理由。
三、其次，對於第二審確定終局裁判，如就足影響於判決之重要證物漏未斟酌者，固
    得依民事訴訟法第四百九十七條規定，提起再審之訴。然所謂「重要證據漏未斟
    酌」，乃指前第二審言詞辯論終結前，已經存在並已為證據聲明之證據，第二審
    法院並未認為不必要而仍忽略證據聲明未為調查，或已為調查而未就其調查之結
    果予以判斷者而言。若已在前判決理由中說明其為不必要之證據，或說明就調查
    之結果並不足為有利之事實判斷，則屬已加斟酌，不得以此做為再審理由。經查
    ：本件再審原告所稱原確定判決漏未斟酌之重要證據，即施工現況圖、相片及廣
    一公司與再審被告簽署之「青雲廣場」昇降機買賣合約書、工資發包承攬單、付
    款記錄表等，業據其於本院前程序中提出（見本院八十九年度上易字第五二九號
    卷宗第五七至六三頁、第一００至一０四頁），而原確定判決經審酌結果，認該
    等證物或因當事人不同、工程不同，無從比附援引為相同之解釋；或縱使為真，
    亦不足為有利於再審原告之認定，並分別載明於判決理由欄第三項第七至八行、
    第一七至二一行，是以再審原告所稱原確定判決有重要證物漏未斟酌情形等語，
    並非屬實。從而，再審原告執此提起本件再審之訴，亦無理由。
四、綜上所述，再審原告所提之再審事由，均不符民事訴訟法第四百九十六條第一項
    第一款及第四百九十七條規定，其再審之訴顯無理由，爰依民事訴訟法第五百零
    二條第二項規定，不經言詞辯論，逕以判決駁回之。
五、據上論結，本件再審之訴為無理由，依民事訴訟法第七十八條，判決如主文。
中      華      民      國    九十      年      四      月     十九     日
                                民事第九庭
                                    審判長法  官  吳  謙  仁
                                          法  官  蘇  瑞  華
                                          法  官  魏  大  喨
右正本係照原本作成。
不得上訴。
中      華      民      國    九十      年      四      月    二十三    日
                                            書記官  黃  美  玉


司法院資訊處製作；財團法人民間司法改革基金會備份。
